【裁判字號】    99,裁,123
【裁判日期】    990121
【裁判案由】    石油管理法
【裁判全文】
最  高  行  政  法  院  裁  定
                                       99年度裁字第123號
上  訴  人  秀中實業股份有限公司
代  表  人  甲○○
被 上訴 人  金門縣政府
代  表  人  乙○○
上列當事人間石油管理法事件，上訴人對於中華民國98年10月29
日臺北高等行政法院98年度訴字第1349號判決，提起上訴，本院
裁定如下：
    主  文
上訴駁回。
上訴審訴訟費用由上訴人負擔。
    理  由
一、按對於高等行政法院判決之上訴，非以其違背法令為理由，
    不得為之，行政訴訟法第242條定有明文。依同法第243條第
    1項規定，判決不適用法規或適用不當者，為違背法令；而
    判決有同條第2項所列各款情形之一者，為當然違背法令。
    是當事人對於高等行政法院判決上訴，如依行政訴訟法第24
    3條第1項規定，以高等行政法院判決有不適用法規或適用不
    當為理由時，其上訴狀或理由書應有具體之指摘，並揭示該
    法規之條項或其內容；若係成文法以外之法則，應揭示該法
    則之旨趣；倘為司法院解釋或本院之判例，則應揭示該判解
    之字號或其內容。如以行政訴訟法第243條第2項所列各款情
    形為理由時，其上訴狀或理由書，應揭示合於該條項各款之
    事實。上訴狀或理由書如未依此項方法表明，或其所表明者
    與上開法條規定不合時，即難認為已對高等行政法院判決之
    如何違背法令有具體之指摘，其上訴自難認為合法。
二、緣上訴人未經申請核准，即擅自於該公司預拌混凝土廠（廠
    址：金門縣金湖鎮三谿橋8號）內設置自用加儲油設施，經
    被上訴人於民國97年6月3日派員前往前開地址稽查時查獲現
    場有儲油槽81桶（每桶容積為1公秉）、油管1條、加油槍（
    鐵管）1支、抽油幫浦馬達1具及油品共81公秉。嗣上訴人於
    97年7月8日以（97）建字第97070801號函向被上訴人陳稱，
    前述查獲之油品中，其中9桶為該公司堆高機、挖土機及鏟
    車等機械設備自用，其餘則為他公司所借放暫置者等語。另
    查獲當日所取樣之油品亦經臺灣中油股份有限公司確認係屬
    柴油無誤。被上訴人乃於97年12月3日以府建商字第
    0970074684號處分書，核認上訴人已違反石油管理法第18條
    第1項規定，爰依同法第40條第1項第3款及第2項規定，課處
    罰鍰新臺幣（下同）100萬元整，並沒入供自用之石油製品
    （原應沒入柴油9公秉，然因該等油品於處分沒入前，業經
    上訴人供其工廠內之動力機械使用完畢，故此部分依行政罰
    法第23條規定，沒入其價額22萬500元整）及所使用之加儲
    油設施器具（儲油桶9桶、抽油管1條、加油槍（鐵管）1支
    及抽油幫浦馬達1具）之處分。上訴人不服，循序提起行政
    訴訟，經原審法院判決駁回後，猶未甘服，遂提起本件上訴
    。
三、本件上訴人對於臺北高等行政法院判決上訴，主張：塑膠桶
    、鐵管、幫浦等物品並非「儲油設施」，自無更進一步討論
    其內容積總和之必要，更無違反石油管理法第18條規定之可
    能，是原處分僅憑現場查獲之塑膠桶、鐵管、幫浦等物品，
    即認定上訴人有違反石油管理法第18條規定，顯忽略同法對
    於加油設施之定義，其處分自屬有誤，原判決未予糾正，自
    有未合。又被上訴人未考量系爭油品之性質及上訴人違法情
    節，亦未考量行政罰法第23條第1項僅係規定「得裁處沒入
    其價額」等情，即為本件併為沒入價額之處置，其處分自屬
    有誤。另參酌行政罰法第23條第1項之規定，可知沒入價額
    之認定標準應以裁處時之價額為準，是系爭處分作成於97年
    12月3日，則應以97年12月3日之高級柴油價額作為沒入計算
    之標準，方屬適法妥當，詎原處分逕以97年10月13日前往扣
    押當天之油價作為計算應沒入之數額，其不僅未說明其扣押
    之法律基礎，亦未說明應以當日油價計算之依據，其處分顯
    有違誤，原審不察，遞予維持，亦有判決違背法令之違誤。
    且系爭沒入價格之計算涉及油品之容量，而上訴人對於本件
    油品之多寡向來有所爭執，並舉出杰思公司開立之發票及折
    讓等憑證以供參酌，詎原審未採，亦未說明理由，即逕予不
    利上訴人之判決，其判決顯有不備理由之違誤等語。惟原判
    決已就上訴人是否有未經申請核准即設置自用加儲油設施之
    事實，及其儲油是否超過2公秉等爭點，斟酌全辯論意旨及
    調查證據之結果，詳述其得心證之理由，經核並無違誤。又
    ，被上訴人於本件裁處前已依石油管理法第52條第1項規定
    ，先行扣押系爭柴油，有扣押紀錄表附原處分卷可稽，被上
    訴人以扣押時之價格計算沒入之金額，於法亦無不合。上訴
    意旨，或係重述其在原審業經主張而為原判決摒棄不採之陳
    詞，或係執其一己之法律見解，就原審所為論斷或駁斥其主
    張之理由，泛言原判決適用法規不當，而未具體表明原判決
    究竟有如何合於不適用法規或適用不當、或有行政訴訟法第
    243條第2項所列各款之情形，尚難認為已對原判決之如何違
    背法令有具體之指摘。依首揭規定及說明，應認其上訴為不
    合法，應予駁回。
四、據上論結，本件上訴為不合法。依行政訴訟法第249條第1項
    前段、第104條、民事訴訟法第95條、第78條，裁定如主文
    。
中    華    民    國    99    年    1     月    21    日
                    最高行政法院第七庭
                        審判長法官  藍  獻  林
                              法官  黃  淑  玲
                              法官  廖  宏  明
                              法官  張  瓊  文
                              法官  姜  素  娥
以  上  正  本  證  明  與  原  本  無  異
中    華    民    國    99    年    1     月    21    日
                              書記官  阮  思  瑩


司法院資訊處製作；財團法人民間司法改革基金會備份。
